# 求助陈版！！出租人租赁类型相关判断及折现率

提问人：上善若水乔 时间：2019-10-20 19:03:17
求助陈版！目前遇到一个客户，客户是做工程设备租赁的，仅具有经营租赁许可，客户自己按照经营租赁对业务进行定义。我根据准则几个条件进行租赁类型判断时，仅【（四）承租人租赁开始日的最低租赁付款额的现值，几乎相当于租赁开始日租赁资产公允价值；出租人在租赁开始日最低租赁收款额的现值，几乎相当于租赁开始日租赁资产公允价值。这里的 “几乎相当于”，通常掌握在 90 ％以上。需要说明的是，这里的量化标准是只是指导性标准，企业在具体运用时，必须以准则规定的相关条件进行判断】判断存在难度，其他几条均不符合融资租赁的定义。
目前我的疑惑主要如下：
1 ）目前我们遇到的大部分判断租赁类型和计算内含报酬率的案例，均为根据其他几条判断为融资租赁的情况下，再根据最低租赁收款额和设备公允价值计算现值。而该例中，其他条件均表明为经营租赁的情况下，直接用内含报酬率计算最低租赁收款额现值，感觉逻辑有点奇怪。
2 ）计算最低租赁收款额的现值是否应当是出租人预期的报酬率，目前公司没有任何文件提及该租赁报酬率，公司想按照经营租赁进行会计处理，那么是否就此该最近的回报率未达到公司对融资租赁业务回报率的要求，因此可以直接判断为经营租赁？
3 ）我的理解应当是，出租方和承租方先协商一致，确认租赁类型后，确认租金金额。因此我认为在其他几条判断均为经营租赁的情况下，无需再计算在租赁开始日最低租赁收款额的现值是否达到租赁资产公允价值的 90%，而是根据管理层的商业目的，直接作为经营租赁？
4 ）如以上观点均不合理，仍需计算最低租赁收款额的现值的话，应当使用的折现率是什么呢？1) 公司预期的报酬率；2)出租人的对外借款利率或理财产品利率（目前公司无对外借款）3)同比行业公司的平均投资回报率？
请陈版指教 ~~

回答人：chenyiwei
无论是在新老租赁准则下，判断租赁的类型（新准则下仅针对出租人而言），最根本的标准都是这两类租赁的定义，即是否将租赁资产所有权上的主要风险和报酬转移给承租人。一般情况下，在判断租赁类型的阶段，并不要求进行过于复杂或者精确的计算，一般大致的估算，结合其他因素的综合考虑（定性或定量），应可以实现判断租赁类型的目的。不要过多强调定量计算对这一问题的作用，89.99% 和90.01% 并不会有实质性的差异。
如果根据其他因素已经可以明确构成经营租赁的，则不需要再进一步计算最低租赁付款额现值和确定内含报酬率。